臺灣嘉義地方法院刑事判決　　　　　　　　　　　　　九十三年度交易字第八八號
　　公　訴　人　臺灣嘉義地方法院檢察署檢察官
　　被　　　告　丙○○
右列被告因過失致死等案件，經檢察官提起公訴（九十三年度偵字第五一五三號），
本院判決如左：
    主  文
丙○○服用酒類，不能安全駕駛動力交通工具而駕駛，處有期徒刑月；又因過失致
人於死，處有期徒刑壹年拾月。應執行有期徒刑貳年。
    事  實
一、丙○○明知飲酒過量不得駕駛車輛，仍基於致生交通公共危險之故意，於民國九
    十三年六月七日凌晨零時許，明知呼氣中酒精濃度已逾每公升０．七九毫克，已
    達不能安全駕駛動力交通工具之程度，竟仍駕駛其服務之吉翔消防工程顧問公司
    所有車牌ＵＲ─八二五九號自小客車，自嘉義市○○路飲酒處，送同事回家，回
    程途中，沿嘉義市○○路（市區道路）由北往南行駛，於同日凌晨零時四十分許
    ，行經設有燈號管制之該路與北港路之交岔路口南向之行人穿越道（位於中興路
    上）時，本應注意遵守汽車駕駛人飲用酒類，呼氣中酒精濃度超過０．二五毫克
    或血液中酒精濃度超過百分之０．０五以上者，不得駕車；行車速限，應依標誌
    或標線規定，無標誌或標線者，在市區道路時速不得超過五十公里；行經有燈光
    號誌管制之交岔路口，應遵守燈光號誌之指示，車輛面對圓形紅燈表示不得超越
    停止線或進入路口；汽車行近行人穿越道前，應減速慢行，遇有行人穿越時，無
    論有無交通警察指揮或號誌指示，均應暫停讓行人先行通過；及汽車駕駛人應注
    意車前狀況，隨時採取必要之安全措施，而依當時天候晴、夜間有照明、路面乾
    燥、無缺陷、無障礙物、視距良好，又無不能注意之情形，竟疏未注意遵守上開
    規定，酒後駕車，以時速七十至八十公里以上之速度闖越紅燈超速行駛，以致其
    所駕駛之前開自小客車之左前車頭，在上開交岔路口行人穿越道近中央分隔島處
    ，撞及正行走於行人穿越道上欲通過該交岔路口之朱瑋淵，致朱瑋淵受有多重性
    外傷引起休克死亡，適為在附近巡邏之嘉義市警察局第一分局警員乙○○發現，
    並於同日凌晨零時五十七分許，測試丙○○之呼氣中酒精濃度達每公升０．七九
    毫克。
二、案經朱瑋淵之父甲○○訴由及臺灣嘉義地方法院檢察署檢察官相驗後自動檢舉偵
    查起訴。
    理  由
一、訊據被告丙○○固坦承於右開時、地酒後駕駛自用小客車超速行駛，撞及告訴人
    甲○○之子即被害人朱瑋淵，致被害人因多重性外傷引起休克死亡，肇事後經現
    場處理警員乙○○測試其呼氣中酒精濃度達每公升０．七九毫克之酒後駕車公共
    危險及過失致死犯行，惟辯稱：當時未闖紅燈，撞擊之地點不在行人穿越道上，
    而係在中央分隔島附近，被害人走路時講手機，亦與有過失云云。惟查：
  （一）被告經警員乙○○於九十三年六月七日凌晨零時五十七分許對其進行呼氣中
        酒精濃度測試，發現其呼氣中酒精濃度達每公升０．七九毫克之情，有呼氣
        中酒精濃度測試單一紙及刑法第一百八十五條之三案件測試觀察紀錄表各一
        份在卷可稽（見警卷第二六至二七頁），按刑法第一百八十五條之三係屬抽
        象危險犯之規定，不以發生具體危險為必要，而所謂「不能安全駕駛」動力
        交通工具而駕駛者，依據法務部召開會議參考德國、美國之認定標準，對於
        酒精濃度呼氣已達每公升○‧五五毫克以上，因其肇事率為一般正常人之十
        倍，乃認為已達「不能安全駕駛」之標準，此有法務部八十八年五月十八日
        法八八檢字第００一六六九號函為憑，被告開車肇事時，呼氣中酒精濃度已
        逾上開標準，應已達不能安全駕駛之程度。參酌被告於飲酒後駕車發生本件
        車禍之情，足見被告顯已達不能安全駕駛動力交通工具之程度。
  （二）右揭被告駕駛自用小客車撞及被害人肇事，致被害人死亡之事實，業據告訴
        人指述綦詳，復有道路交通事故現場圖、調查報告表（一）、（二）各一紙
        、肇事現場及車損照片二十二幀在卷可稽（見相驗卷第一九至二二頁）。又
        被害人確係因本件車禍受有多重性外傷不治死亡，業據檢察官率同檢驗員相
        驗屬實，製有勘驗筆錄、驗斷書、相驗屍體證明書及相驗照片十三幀在卷可
        稽（見相驗卷第三三頁、三七至四二頁、四七至五二頁），是被告駕車肇事
        致被害人死亡之事實，應可認定。
  （三）證人即現場處理之警員乙○○於本院審理時結證稱：當時正在巡邏，本來由
        東向西行駛在北港路，在本件車禍發生之交岔路口右轉中興路，當時北港路
        行向之燈號為綠燈，中興路行向之燈號為紅燈，剛轉過去約五公尺，就聽見
        碰一聲，其立刻將警車迴轉駛往肇事現場救人，在迴轉當時，印象中北港路
        行向之燈號仍為綠燈等語（見本院卷第三五至三八頁）；而證人丁○○於警
        訊時雖證稱：不確定那一路段為紅、綠燈云云，然其亦證稱：其沿北港路由
        西往東行駛，行經該交岔路口右轉時，其行向為綠燈，右轉約十公尺就聽見
        車禍撞擊聲等語（警卷第八至九頁），足見本件車禍之發生時間，距離證人
        乙○○、丁○○自北港路右轉進入中興路之時點甚短，而證人乙○○、丁○○右轉當時，北港路之行向為綠燈，亦即中興路之行向為紅燈，是綜合上開
        各情觀之，本件車禍發生當時，中興路行向之燈號應為紅燈，被告應不得通
        行，而被害人為行人，其燈號應為綠燈，可於行人穿越道穿越中興路，故本
        件被告應有闖紅燈之情況，被告所辯不足採信。
  （四）被害人遭被告駕車撞擊後，於上開交岔路口南向之行人穿越道上留有一隻皮
        鞋及行動電話，另一隻皮鞋則掉落在往南距離上開行人穿越道約十八公尺之
        南向內側車道近中央分隔島處，被害人亦倒臥在同車道往南距離上開行人穿
        越道約二十一點五公尺之近中央分隔島處，沿途在該車道並有車損碎片與血
        跡散落，此有道路交通事故現場圖及現場照片十二張在卷可稽（見相驗卷第
        一九頁、第二二至二七頁），並經證人乙○○結證屬實（見本院卷第三九頁
        ），而被告自承：當時之行車方向為由北往南，顯然被害人當時係遭被告所
        駕駛往南行駛之自小客車重力撞擊，其所受之力量為往南方向，衡諸物理慣
        性定律及一般生活經驗法則，若非被害人初受撞擊之地點在行人穿越道上，
        不可能有身上物品（皮鞋、手機）遺留於在該處，因此，被告辯稱：撞擊點
        不在行人穿越道，而係在安全島附近云云，與一般生活經驗法則不符，難以
        採信。
  （五）證人丁○○所證述：我騎乘機車行經嘉義市○○路、中興路交岔路口之時，
        發現一名年輕男子在北港路段之南端斑馬線上（即位於中興路南端），東向
        西行，當時該男子正使用行動電話中，行走至中央分隔島處時，突遭一輛由
        中興路北向南行駛之自小客車撞上等語（見相驗卷第八頁背面），且如前所
        述，在被害人初受撞擊之行人穿越道上，遺留有手機一支，故被告辯稱：被
        害人當時正在講手機等語，應有所據。至被告雖據此辯稱：被害人過馬路時
        講手機，而與有過失云云，惟按行人在設有行人穿越道、人行天橋或人行地
      下道之路段，穿越交岔路口時，必須經由行人穿越道、人行天橋或人行地下
        道穿越，不得在其一百公尺範圍內穿越道路，且警察指揮或有燈光號誌者，
        應依警察指揮或燈光號誌之指示前進，道路交通安全規則第一百三十四條第
        一款、第三款定有明文，故交通安全規則並未禁止行人穿越道路時接、撥行
        動電話，被害人於行人穿越道行走穿越道路時接聽手機，並無違背禁止規範
        可言；且本件被害人雖於行走當時接聽手機，然未必即可據此推論被害人通
        過馬路時，未注意左右來車，而與有過失；何況被害人係行走於行人穿越道
        上，其行向為綠燈，而被告不僅闖紅燈且以時速七、八十公里以上之速度超
        速行駛，毫無煞車直接撞上在行人穿越道行走之被害人，且由證人乙○○、
        丁○○分別證稱：剛右轉五公尺、十公尺即聽到車禍撞擊聲音等情觀之，足
        見被告闖越北港路十字路口之時間甚短，實難期待被害人在此極短之時間內
        ，能注意並提防被告高速闖紅燈通過交岔路口之違規行為以避免本件車禍發
        生，而被害人基於信賴原則，於極短時間內猝不及防，難謂有何過失，故被
        告辯稱：被害人講手機未注意周遭狀況亦有過失云云，並不可採。
  （六）綜上所述，本件車禍之肇致，應係被告酒後駕駛自用小客車，於行經有管制
        燈號之交岔路口時，闖越紅燈，且疏未注意遵守行經行人穿越道應減速慢行
        ，遇有行人穿越時，無論有無交通警察指揮或號誌指示，均應暫停讓行人先
        行通過等規定，及被害人在行人穿越道上欲穿越馬路之車前狀況，貿然以時
        速七、八十公里之速度貿然通過上開交岔路口，因而撞及被害人，致被害人
        受有多重性外傷，引發休克不治死亡，應堪認定，被告對於本件車禍之發生
        應有完全之過失甚明。
二、按飲用酒類，呼氣中酒精濃度超過０．二五毫克或血液中酒精濃度超過百分之０
    ．０五以上者，不得駕車；行車速限，應依標誌或標線規定，無標誌或標線者，
    在市區道路時速不得超過五十公里；行經有燈光號誌管制之交岔路口，應遵守燈
    光號誌之指示，車輛面對圓形紅燈表示不得超越停止線或進入路口；汽車行近行
    人穿越道前，應減速慢行，遇有行人穿越時，無論有無交通警察指揮或號誌指示
    ，均應暫停讓行人先行通過；汽車駕駛人應注意車前狀況，隨時採取必要之安全
    措施，此道路交通安全規則第一百十四條第一項第二款、第九十三條第一款、第
    一百零二條第一款、第一百零三條、第九十四條第三項及道路交通標誌標線號誌
    設置規則第二百零六條第五款分別定有明文。被告係考領有汽車駕駛執照之人，
    對於上述交通規則應知之甚稔，且為其應注意並能注意之事項，且當時情況天候
    晴、夜間有照明、路面狀態乾燥、無缺陷、無障礙物、視距良好等情形，業據上
    開道路交通事故調查報告表註記明確，依當時情況並無使被告不能注意之情事，
    乃其能注意而疏未注意，竟未遵守前開規定，酒後駕車、闖紅燈、超速行駛通過
    前開交岔路口，且未注意被害人在行人穿越道行走之車前狀況，未採取必要之安
    全措施，因而撞及被害人，其有過失至明。而本件車禍事件，經臺灣省嘉雲區車
    輛行車事故鑑定委員會鑑定結果，亦採相同見解，有該會九十三年八月三十一日
    嘉鑑字第０九三五八０七八五Ｂ號函一份在卷可憑（見偵字卷第五頁），益徵被
    告確有過失。又被害人因本件車禍受有多重性外傷引發休克不治死亡，已如前述
    ，足見被告之過失行為與被害人之死亡間確有相當之因果關係。本件事證明確，
    被告犯行可以認定，自應依法論罪科刑。
三、核被告丙○○所為，係犯刑法第一百八十五條之三公共危險罪及同法第二百七十
    六條第一項之過失致死罪。被告所犯上開二罪間，犯意各別，行為互異，應分論
    併罰。又被告酒醉駕車、行經行人穿越道不依規定讓行人優先通行，因而致人死
    亡，就過失致死罪部分，應依道路交通管理處罰條例第八十六條第一項之規定，
    加重其刑至二分之一。爰審酌被告酒後駕車，為逞一己之快，嚴重超速行駛，且
    闖越紅燈、行經人行道未禮讓行人，因而肇事，顯見其對於公共安全、交通規則
    之漠視、輕忽及對於他人生命、財產安全之輕視，過失程度嚴重，且惡性重大，
    同時造成告訴人即被害人父親甲○○飽受白髮人送黑髮人之痛，心理傷害程度甚
    巨，及其犯後雖坦承犯行，然迄今並未積極與告訴人達成和解，尚未賠償分文等
    一切情狀，分別量處如主文所示之刑，並定其應執行刑，以資儆懲。另被告肇事
    後，適員警乙○○在現場附近巡邏，隨即前往處理之情，業據證人乙○○證述明
    確，故本件被告並無自首之情形，併此敘明。
據上論斷，應依刑事訴訟法第二百九十九條第一項前段，刑法第一百八十五條之三、
第二百七十六條第一項、第五十一條第五款，道路交通管理處罰條例第八十六條第一
項，罰金罰鍰提高標準條例第一條前段，判決如主文。
本案經檢察官周欣潔到庭執行職務
中      華      民      國    九十三    年     十二     月      七      日
                              臺灣嘉義地方法院交通法庭
                                審判長  法  官  許進國
                                        法  官  游悅晨
                                        法  官  林坤志
右正本證明與原本無異。
如不服本判決，應於判決送達後十日內向本院提出上訴狀( 應附繕本 )。告訴人或被
害人如對於本判決不服者，應具備理由請求檢察官上訴，其上訴期間之計算係以檢察
官收受判決正本之日期為準。
中      華      民      國    九十三    年     十二     月      七      日
                                        書記官  黃意雯
刑法第二百七十六條第一項
因過失致人於死者，處二年以下有期徒刑、拘役或二千元以下罰金。
刑法第一百八十五條之三
服用毒品、麻醉藥品、酒類或其他相類之物，不能安全駕駛動力交通工具而駕駛者，
處一年以下有期徒刑、拘役或三萬元以下罰金。
